---
title: "R Notebook"
output: html_notebook
---

```{r}
library(foreign)
library(skimr)
```

desa 756
kec 84
kab 35

part1 r3-r5
part2 r6-r7
part3 r1, r8
part4 r14-r17


r403 x=komoditi,kemudahan transportasi,ketersediaan pasar, lapangan usaha; y=PDRB
r601 x=peringatan dini,TPS,jumlah evakuasi,perlengkapan keselamatan; y=jumlah korban (*)
r710 x=pangan bergizi; y=gizi buruk 
r709 x=sarana kesehatan, jarak, kemudahan untuk mencapai; y=kejadian luar biasa (ada, tidak ada)

R601AK2 = Kejadian/bencana alam: Tanah longsor
R601BK2 = Kejadian/bencana alam: Banjir
R601CK2 = Kejadian/bencana alam: Banjir bandang
R601DK2 = Kejadian/bencana alam: Gempa bumi
R601EK2 = Kejadian/bencana alam: Tsunami
R601FK2 = Kejadian/bencana alam: Gelombang pasang laut
R601GK2 = Kejadian/bencana alam: Angin puyuh/puting beliung/topan
R601HK2 = Kejadian/bencana alam: Gunung meletus
R601IK2 = Kejadian/bencana alam: Kebakaran hutan dan lahan
R601JK2 = Kejadian/bencana alam: Kekeringan (lahan)


```{r}
## baca metadata podes
```


```{r}
## baca data podes
podes2018_1 <- read.dbf("podes2018_desa_part1.dbf")
podes2018_2 <- read.dbf("podes2018_desa_part2.dbf")
podes2018_3 <- read.dbf("podes2018_desa_part3.dbf")
podes2018_4 <- read.dbf("podes2018_desa_part4.dbf")

podes2018_1
podes2018_2
podes2018_3
podes2018_4
```

```{r}
skim(podes2018_1)
```

```{r}
skim(podes2018_2)
```


```{r}
skim(podes2018_3)
```


```{r}
skim(podes2018_4)
```

```{r}
podes2018_2[which(podes2018_2$R101N=="DKI JAKARTA"),] 
```
```{r}
## PULAU JAWA ONLY
podes2018_2[which(podes2018_2$R101N!=c("BALI", "NUSA TENGGARA BARAT", "NUSA TENGGARA TIMUR", "MALUKU", "MALUKU UTARA", "PAPUA BARAT", "PAPUA")),]
```

