---
title: "R Notebook"
output: html_notebook
---

```{r setup, include=FALSE}
knitr::opts_chunk$set(echo = TRUE)
library(foreign)
library(skimr)
library(dplyr)
library(rgdal)
library(leaflet)
library(reshape)
library(cowplot)
blank_theme <- theme_minimal() +
  theme(
    axis.title.x = element_blank(),
    axis.title.y = element_blank(),
    panel.border = element_blank(),
    panel.grid=element_blank(),
    axis.ticks = element_blank(),
    plot.title=element_text(size=14, face="bold")
  )
```

## Dataset PODES

- Total jumlah desa = 756
- Total jumlah kecamatan = 84
- Total jumlah kabupaten = 35

Judul relevan yang dapat dikembangkan beserta peubah yang mungkin:

- R403 x=komoditi,kemudahan transportasi,ketersediaan pasar, lapangan usaha; y=PDRB
- R601 x=peringatan dini,TPS,jumlah evakuasi,perlengkapan keselamatan; y=jumlah korban (*)
- R710 x=pangan bergizi; y=gizi buruk 
- R709 x=sarana kesehatan, jarak, kemudahan untuk mencapai; y=kejadian luar biasa (ada, tidak ada)

Kodel kejadian bencana alam pada PODES: 

- R601AK2 = Kejadian/bencana alam: Tanah longsor
- R601BK2 = Kejadian/bencana alam: Banjir
- R601CK2 = Kejadian/bencana alam: Banjir bandang
- R601DK2 = Kejadian/bencana alam: Gempa bumi
- R601EK2 = Kejadian/bencana alam: Tsunami
- R601FK2 = Kejadian/bencana alam: Gelombang pasang laut
- R601GK2 = Kejadian/bencana alam: Angin puyuh/puting beliung/topan
- R601HK2 = Kejadian/bencana alam: Gunung meletus
- R601IK2 = Kejadian/bencana alam: Kebakaran hutan dan lahan
- R601JK2 = Kejadian/bencana alam: Kekeringan (lahan)


Daftar Provinsi:

- 31 DKI JAKARTA
- 32 JAWA BARAT
- 33 JAWA TENGAH
- 34 DI YOGYAKARTA
- 35 JAWA TIMUR
- 36 BANTEN
- 51 BALI
- 52 NUSA TENGGARA BARAT
- 53 NUSA TENGGARA TIMUR
- 81 MALUKU
- 82 MALUKU UTARA
- 91 PAPUA BARAT
- 94 PAPUA

```{r}
# load dataset podes part1-4
podes2018_1 <- read.dbf("podes2018_desa_part1.dbf")
podes2018_2 <- read.dbf("podes2018_desa_part2.dbf")
podes2018_3 <- read.dbf("podes2018_desa_part3.dbf")
podes2018_4 <- read.dbf("podes2018_desa_part4.dbf")
```

```{r}
#adm0 = indonesia
#adm1 = provinsi
#adm2 = kabupaten
#adm3 = kecamatan
adm1 <- readOGR("Admin/idn_admbnda_adm1_bps_20200401.shp", "idn_admbnda_adm1_bps_20200401")
adm2 <- readOGR("Admin/idn_admbnda_adm2_bps_20200401.shp", "idn_admbnda_adm2_bps_20200401")
adm3 <- readOGR("Admin/idn_admbnda_adm3_bps_20200401.shp", "idn_admbnda_adm3_bps_20200401")
adm4 <- readOGR("Admin/INDO_DESA_2019.shp", "INDO_DESA_2019")
```

### PODES PART 1

Kode part1 R3-R5

```{r}
skim(podes2018_1)
```

### PODES PART 2

Kode part2 R6-R7

```{r}
skim(podes2018_2)
```


### PODES PART 3

Kode part3 R1, R8

```{r}
skim(podes2018_3)
```

### PODES PART 4

Kode part4 R14-R17

```{r}
skim(podes2018_4)
```


## Bencana Alam & Topografi


```{r}
topo <- podes2018_1 %>% select(R101, R102, R103, R104, R305B)
podes2018_2 <- merge(podes2018_2, topo, by=c("R101", "R102", "R103", "R104"))
```

```{r}
bencana_alam <- podes2018_2 %>% 
  select(Prov = R101N,
         KabKot = R102N,
         Kec = R103N,
         KodeDesaKel = R104,
         DesaKel = R104N,
         AdaTanahLongsor = R601AK2, 
         AdaBanjir = R601BK2,
         AdaBanjirBandang = R601CK2, 
         AdaGempaBumi = R601DK2, 
         AdaTsunami = R601EK2, 
         AdaGelPasLaut = R601FK2, 
         AdaTopan = R601GK2, 
         AdaGnMeletus = R601HK2, 
         AdaKebakaranHtn = R601IK2, 
         AdaKekeringan = R601JK2, 
  )
bencana_alam
```

```{r}
bencana_alam %>% filter(AdaTanahLongsor == 1) %>% group_by(Prov) %>% summarise(total = n())
bencana_alam %>% filter(AdaBanjir == 1) %>% group_by(Prov) %>% summarise(total = n())
bencana_alam %>% filter(AdaBanjirBandang == 1) %>% group_by(Prov) %>% summarise(total = n())
bencana_alam %>% filter(AdaGempaBumi == 1) %>% group_by(Prov) %>% summarise(total = n())
bencana_alam %>% filter(AdaTsunami == 1) %>% group_by(Prov) %>% summarise(total = n())
bencana_alam %>% filter(AdaGelPasLaut == 1) %>% group_by(Prov) %>% summarise(total = n())
bencana_alam %>% filter(AdaTopan == 1) %>% group_by(Prov) %>% summarise(total = n())
bencana_alam %>% filter(AdaGnMeletus == 1) %>% group_by(Prov) %>% summarise(total = n())
bencana_alam %>% filter(AdaKebakaranHtn == 1) %>% group_by(Prov) %>% summarise(total = n())
bencana_alam %>% filter(AdaKekeringan == 1) %>% group_by(Prov) %>% summarise(total = n())
```


### Jumlah kejadian Banjir Bandang pada PODES

R101N = Provinsi
R102N = Kabupaten/Kota
R103N = Kecamatan
R104N = Desa/Kelurahan
R305B = Topografi wilayah desa/kelurahan
R601CK2 = Kejadian/bencana alam: Banjir bandang (1=Ada, 2=Tidak Ada)
R601CK3 = Banyak Kejadian/bencana alam: Banjir bandang 2015
R601CK4 = Korban Jiwa Banjir bandang 2015
R601CK5 = Banyak Kejadian/bencana alam: Banjir bandang 2016
R601CK6 = Korban Jiwa Banjir bandang 2016
R601CK7 = Banyak Kejadian/bencana alam: Banjir bandang 2017
R601CK8 = Korban Jiwa Banjir bandang 2017

R602A	= Mitigasi bencana alam: Sistem peringatan dini bencana alam
R602B	= Mitigasi bencana alam: Sistem peringatan dini khusus tsunami
R602C	= Mitigasi bencana alam: Perlengkapan keselamatan (perahu karet, tenda, masker, dll.)
R602D	= Mitigasi bencana alam: Rambu-rambu dan jalur evakuasi bencana
R602E	= Mitigasi bencana alam: Pembuatan, perawatan, atau normalisasi: sungai, kanal, tanggul, parit, drainase, waduk, pantai, dll.


### Mitigasi bencana alam

```{r}
banjir_bandang <- podes2018_2 %>%
  select(Prov = R101N,
         KabKot = R102N,
         Kec = R103N,
         KodeDesaKel = R104,
         DesaKel = R104N,
         Topografi = R305B,
         AdaBanjirBandang = R601CK2, 
         JmlKejadian15 = R601CK3, 
         JmlKorban15 = R601CK4, 
         JmlKejadian16 = R601CK5, 
         JmlKorban16 = R601CK6, 
         JmlKejadian17 = R601CK7, 
         JmlKorban17 = R601CK8, 
         SisBencanaAlam = R602A,
         SisTsunami = R602B, 
         Safety = R602C, 
         Evakuasi = R602D, 
         MaintainDAS = R602E) %>%
  filter(AdaBanjirBandang == 1) 
banjir_bandang
```

```{r}
banjir_bandang$Topografi<-as.factor(banjir_bandang$Topografi)
banjir_bandang$SisBencanaAlam<-as.factor(banjir_bandang$SisBencanaAlam)
banjir_bandang$SisTsunami<-as.factor(banjir_bandang$SisTsunami)
banjir_bandang$Safety<-as.factor(banjir_bandang$Safety)
banjir_bandang$Evakuasi<-as.factor(banjir_bandang$Evakuasi)
banjir_bandang$MaintainDAS<-as.factor(banjir_bandang$MaintainDAS)
skim(banjir_bandang)
```

```{r}
# using skim by prov
banjir_bandang %>% 
  group_by(Prov) %>%
  skim()
```

```{r}
banjir_bandang_jawa <- banjir_bandang %>% 
  filter(Prov %in% c('DKI JAKARTA', 'JAWA BARAT', 'JAWA TENGAH', 'DI YOGYAKARTA', 'JAWA TIMUR', 'BANTEN')) 
```


```{r}
banjir_bandang_map <- tigris::geo_join(spatial_data = adm4, data_frame = banjir_bandang_jawa, by_sp="nmdesa", by_df="DesaKel", how="inner")
banjir_bandang_jawa_map <- banjir_bandang_map[banjir_bandang_map$nmprov == c('DKI JAKARTA', 'JAWA BARAT', 'JAWA TENGAH', 'DI YOGYAKARTA', 'JAWA TIMUR', 'BANTEN'),] 
```


## Eksplorasi Univariate

### Lokasi kejadian berdasarkan desa/kelurahan

```{r}
pal <- colorQuantile("RdYlBu", NULL, n = 11)

statePopUp <- sprintf(
  "<strong>%s</strong><br/>
  Jumlah Kejadian 2015: %s kali<br/>
  Jumlah Kejadian 2016: %s kali<br/>
  Jumlah Kejadian 2017: %s kali<br/>",
  banjir_bandang_jawa_map$nmdesa, banjir_bandang_jawa_map$JmlKejadian15, banjir_bandang_jawa_map$JmlKejadian16, banjir_bandang_jawa_map$JmlKejadian17
) %>% lapply(htmltools::HTML)


leaflet(data = banjir_bandang_jawa_map) %>% addTiles() %>%
  addPolygons(
    # fillColor = ~pal(nmdesa), 
    fillOpacity = 0.7,
    opacity = 1,
    color = "#00F",
    weight = 2,
    dashArray = 3,
    highlightOptions = highlightOptions(
      weight = 5,
      color = "#666",
      dashArray = "",
      fillOpacity = 0.7,
      bringToFront = TRUE
    ),
    label = statePopUp,
    labelOptions = labelOptions(
      style = list("font-weight" = "normal", padding = "3px 8px"),
      textsize = "15px",
      direction = "auto"
    )
  ) 
```

### Histogram

```{r}
banjir_bandang_jawa <- banjir_bandang_jawa %>% 
  mutate(totalKejadian = JmlKejadian15 + JmlKejadian16 + JmlKejadian17) %>%
  mutate(totalKorban = JmlKorban15 + JmlKorban16 + JmlKorban17)
```

```{r}
ggplot(banjir_bandang_jawa, aes(x=totalKejadian)) + 
  geom_histogram(color="darkblue", fill="lightblue", binwidth = 1) +
  labs(title="Bencana Alam Banjir Bandang",x="Total Kejadian per Desa", y = "Frekuensi")+
  theme_classic()
```

```{r}
ggplot(banjir_bandang_jawa, aes(x=totalKejadian)) + 
  geom_histogram(aes(y=..density..), color="darkblue", fill="lightblue", binwidth = 1) + 
  geom_density(alpha=.2, fill="#FF6666") +
  labs(title="Bencana Alam Banjir Bandang",x="Total Kejadian per Desa", y = "Densitas")+
  theme_classic()
```

```{r}
ggplot(banjir_bandang_jawa, aes(x=totalKejadian, fill=Prov, color=Prov)) +
  geom_histogram(position = "identity", binwidth = 1) + 
  labs(title="Bencana Alam Banjir Bandang",x="Total Kejadian per Desa", y = "Frekuensi")+
  theme_classic()
```

```{r}
banjir_bandang_jawa %>% count(Prov, JmlKorban15) %>%
  mutate(total = JmlKorban15 * n) %>%
  ggplot(aes(x="", y=total, fill=Prov)) + 
    geom_bar(stat="identity", width=1) + 
    coord_polar("y", start=0) +
    blank_theme
banjir_bandang_jawa %>% count(Prov, JmlKorban16) %>%
  mutate(total = JmlKorban16 * n) %>%
  ggplot(aes(x="", y=total, fill=Prov)) + 
    geom_bar(stat="identity", width=1) + 
    coord_polar("y", start=0) +
    blank_theme
banjir_bandang_jawa %>% count(Prov, JmlKorban17) %>%
  mutate(total = JmlKorban17 * n) %>%
  ggplot(aes(x="", y=total, fill=Prov)) + 
    geom_bar(stat="identity", width=1) + 
    coord_polar("y", start=0) +
    blank_theme
```

```{r}
# dcast(banjir_bandang_jawa, DesaKel ~ JmlKorban15, value.var = "JmlKorban15")
banjir_bandang_jawa_melt <- banjir_bandang_jawa %>% dplyr::select(Prov, DesaKel, JmlKorban15, JmlKorban16, JmlKorban17) %>%
  melt(banjir_bandang_jawa, id=c("Prov", "DesaKel"), measure.vars = c("JmlKorban15", "JmlKorban16", "JmlKorban17"), variable.name = "Tahun")
banjir_bandang_jawa_melt
```


```{r}
ggplot(banjir_bandang_jawa_melt, aes(x=Tahun, y=value, color=Tahun)) +
  geom_boxplot() +
  labs(title="", x="Tahun", y = "Banyaknya Korban Banjir Bandang") +
  theme_classic()
```


```{r}
boxplot(bb_jawa$TotalKejadian ~ bb_jawa$Mitigasi,
        #col=c("coral","green","skyblue"),
        ylab="Total Kejadian Banjir Bandang",
        xlab = "Banyaknya Mitigasi yang dilakukan")
```

```{r}
ggplot(bb_jawa, aes(x=PeringatanDini, y=TotalKorban, color=PeringatanDini)) +
  geom_boxplot() +
  labs(title="", x="Tahun", y = "Banyaknya Korban Banjir Bandang") +
  theme_classic()
```


```{r}
b1 <- ggplot(bb_jawa, aes(x=PeringatanDini, y=TotalKorban, color=PeringatanDini)) +
  geom_boxplot() +
  labs(title="", x="Sistem Peringatan Dini", y = "Total Kejadian") +
  theme_classic()

b2 <- ggplot(bb_jawa, aes(x=Perlengkapan, y=TotalKorban, color=Perlengkapan)) +
  geom_boxplot() +
  labs(title="", x="Perlengkapan Keselamatan", y = "Total Kejadian") +
  theme_classic()

b3 <- ggplot(bb_jawa, aes(x=RambuEvakuasi, y=TotalKorban, color=RambuEvakuasi)) +
  geom_boxplot() +
  labs(title="", x="Rambu-rambu dan Jalur Evakuasi", y = "Total Kejadian") +
  theme_classic()

b4 <- ggplot(bb_jawa, aes(x=PerawatanPengairan, y=TotalKorban, color=PerawatanPengairan)) +
  geom_boxplot() +
  labs(title="", x="Pembuatan dan Perawatan DAS", y = "Total Kejadian") +
  theme_classic()

plot_grid(b1, b2, b3, b4, labels = c('A', 'B', 'C', 'D'))
```


## Eksplorasi Bivariate

```{r}
banjir_bandang_j <- within(banjir_bandang_jawa, {mitigasi <- ifelse(MaintainDAS==1 , "DAS", 0)})
banjir_bandang_j <- within(banjir_bandang_j, {mitigasi <- ifelse(Evakuasi==7 , paste0(mitigasi, ", Evakuasi"), 0)})
banjir_bandang_j <- within(banjir_bandang_j, {mitigasi <- ifelse(Safety==5 , paste0(mitigasi, ", Safety"), 0)})
banjir_bandang_j <- within(banjir_bandang_j, {mitigasi <- ifelse(SisTsunami==3 , paste0(mitigasi, ", SPDT"), 0)})
banjir_bandang_j <- within(banjir_bandang_j, {mitigasi <- ifelse(SisBencanaAlam==1 , paste0(mitigasi, ", SPD"), 0)})
banjir_bandang_j <- within(banjir_bandang_j, {TopoLegend <- ifelse(Topografi==1 , "Lereng", ifelse(Topografi==2, "Lembah", "Dataran"))})
```

```{r}
banjir_bandang_j <- banjir_bandang_j %>% 
  mutate(totalKejadian = JmlKejadian15 + JmlKejadian16 + JmlKejadian17) %>%
  mutate(totalKorban = JmlKorban15 + JmlKorban16 + JmlKorban17)
```


## Eksplorasi Multivariate

```{r}
topo1 <- ggplot(banjir_bandang_j, aes(x = Prov, y = totalKorban)) +
  geom_bar(
    aes(fill = TopoLegend), stat = "identity", color = "white",
    position = position_dodge(0.9)
  ) + 
  labs(title="Jumlah korban bencana banjir bandang per provinsi berdasarkan topografi", x="Provinsi", y = "Korban Jiwa") + 
  theme_classic()
topo1
```

```{r}
topo2 <- ggplot(banjir_bandang_j, aes(x = Prov, y = totalKorban)) +
  geom_bar(
    aes(fill = TopoLegend), stat = "identity", color = "white",
    position = position_dodge(0.9)
  ) + 
  facet_wrap(~SisBencanaAlam) +
  labs(title="Jumlah korban bencana banjir bandang dengan upaya sistem peringatan dini", x="Provinsi", y = "Korban Jiwa") + 
  theme(axis.text.x = element_text(angle = 90, vjust = 0.5, hjust=1)) 
  # theme_classic()
topo2
```

```{r}
topo3 <- ggplot(banjir_bandang_j, aes(x = Prov, y = totalKorban)) +
  geom_bar(
    aes(fill = TopoLegend), stat = "identity", color = "white",
    position = position_dodge(0.9)
  ) + 
  facet_wrap(~Safety) +
  labs(title="Jumlah korban bencana banjir bandang dengan perlengkapan keselamatan", x="Provinsi", y = "Korban Jiwa") + 
  theme(axis.text.x = element_text(angle = 90, vjust = 0.5, hjust=1)) 
  # theme_classic()
topo3
```

```{r}
topo4 <- ggplot(banjir_bandang_j, aes(x = Prov, y = totalKorban)) +
  geom_bar(
    aes(fill = TopoLegend), stat = "identity", color = "white",
    position = position_dodge(0.9)
  ) + 
  facet_wrap(~Evakuasi) +
  labs(title="Jumlah korban bencana banjir bandang dengan jalur evakuasi", x="Provinsi", y = "Korban Jiwa") + 
  theme(axis.text.x = element_text(angle = 90, vjust = 0.5, hjust=1)) 
  # theme_classic()
topo4
```


```{r}
topo5 <- ggplot(banjir_bandang_j, aes(x = Prov, y = totalKorban)) +
  geom_bar(
    aes(fill = TopoLegend), stat = "identity", color = "white",
    position = position_dodge(0.9)
  ) + 
  facet_wrap(~MaintainDAS) +
  labs(title="Jumlah korban bencana banjir bandang dengan perawatan DAS", x="Provinsi", y = "Korban Jiwa") + 
  theme(axis.text.x = element_text(angle = 90, vjust = 0.5, hjust=1)) 
  # theme_classic()
topo5
```


```{r}
ggballoonplot(banjir_bandang_j, x = "Prov", y = "TopoLegend", size = "totalKorban",
              fill = "totalKorban", facet.by = "Safety",
              ggtheme = theme_bw()) +
  scale_fill_viridis_c(option = "C") +
  labs(title="Jumlah korban bencana banjir bandang dengan perlengkapan keamanan", x="Provinsi", y = "Korban Jiwa") 
```


```{r}
ggballoonplot(banjir_bandang_j, x = "Prov", y = "TopoLegend", size = "totalKorban",
              fill = "totalKorban", facet.by = "Evakuasi",
              ggtheme = theme_bw()) +
  scale_fill_viridis_c(option = "C") +
  labs(title="Jumlah korban bencana banjir bandang dengan jalur evakuasi", x="Provinsi", y = "Korban Jiwa") 
```

```{r}
ggballoonplot(banjir_bandang_j, x = "Prov", y = "TopoLegend", size = "totalKorban",
              fill = "totalKorban", facet.by = "MaintainDAS",
              ggtheme = theme_bw()) +
  scale_fill_viridis_c(option = "C") +
  labs(title="Jumlah korban bencana banjir bandang dengan perawatan DAS", x="Provinsi", y = "Korban Jiwa") 
```

```{r}
banjir_bandang_j %>% group_by(SisBencanaAlam, MaintainDAS, totalKorban) %>%
  tally() %>%
  spread(MaintainDAS, n)
```

```{r}
tab_xtab(var.row = banjir_bandang_j$totalKorban, var.col = banjir_bandang_j$MaintainDAS, title = "Tabulasi Silang Y dan D1", show.row.prc = TRUE)
```



```{r}
java_dapoer_melt <- melt(java_dapoer_sel, id=c("Provinsi", "Kode"), measure.vars = c("YR2015", "YR2016", "YR2017"), variable.name = "Tahun")
java_dapoer_melt <- within(java_dapoer_melt, {Tahun <- ifelse(Tahun=="YR2015" , 2015, ifelse(Tahun=="YR2016", 2016, 2017))})
java_dapoer_cast <- dcast(java_dapoer_melt, Provinsi + Tahun ~ Kode)
```


